【裁判字號】    89,上易,360
【裁判日期】    890919
【裁判案由】    損害賠償
【裁判全文】
臺灣高等法院民事判決  八十九年度上易字第三六○號
    上  訴  人  乙○○
    被  上訴人  甲○○
右當事人間損害賠償事件，上訴人對於中華民國八十八年十一月二十五日臺灣板橋地
方法院八十七年度訴字第一九○三號第一審判決提起上訴，本院判決如左：
    主      文
原判決關於命上訴人給付之金額超過新台幣捌萬肆仟貳佰伍拾元部分及該部分假執行
之宣告暨命上訴人負擔訴訟費用之裁判均廢棄。
右開廢棄部分，被上訴人在第一審之訴及假執行之聲請均駁回。
其餘上訴駁回。
第一、二審訴訟費用由被上訴人負擔七分之四，餘由上訴人負擔。
    事      實
甲、上訴人方面：
一、聲明：
（一）原判決關於不利上訴人部分廢棄。
（二）右開廢棄部分，被上訴人在第一審之訴及假執行之聲請均駁回。
二、陳述：除與原判決記載相同者，予以引用之外，並補稱：
    被上訴人所請求之醫藥費用係由全民健康保險支付，被上訴人並未實際支出，自
    無該項損害可言；又被上訴人不能証明其有該項工作收入，原審按民國（下同）
    八十八年度基本工資每月新台幣（下同）一千五千八百四十元計算被上訴人減少
    工作能力之損害，於法無據。
三、證據：援用原審之立證方法。
乙、被上訴人方面：
一、聲明：上訴駁回。
二、陳述：與原判決記載相同，茲引用之。
三、證據：援用原審之立證方法。
丙、依職權調閱本院八十七年度交上易字第三二二號上訴人過失傷害案件偵審全卷。
    理      由
一、本件被上訴人主張：上訴人於八十六年五月二十日晚間十時許，駕駛ＢＬ－四七
    一三號自用廂型車，沿台北縣中和市○○路欲右轉泰和街口，適對向被上訴人騎
    乘ＱＶＤ－四八五號輕型機車，沿中和路左轉泰和街，被上訴人先完成左轉後，
    上訴人始完成右轉，詎上訴人竟疏未注意車前狀況，並隨時採取必要之安全措施
    ，追撞前方由被上訴人所騎乘之機車後行李架，致被上訴人人車倒地，受有右側
    橈骨骨折之傷害；上訴人因此所涉及過失傷害罪責，業經刑事法院判處有期徒刑
    三月確定在案等情，爰依侵權行為之法則，求為命上訴人給付被上訴人醫療費用
    四萬四千二百五十元、減少工作能力損害十二萬六千七百二十元及非財產上損害
    之慰藉金四萬元，合計二十一萬零九百七十元之判決（被上訴人超過上開金額之
    請求部分，業經原審判決其敗訴，未據其聲明不服）。
    上訴人則以：上訴人並未駕車撞及被上訴人，係另輛紅色小貨車撞傷被上訴人，
    上訴人僅係將被上訴人送醫急救而已，被上訴人所請求之賠償均屬無據等語，資
    為抗辯。
二、經查被上訴人主張上訴人於前開時地駕車，疏未注意車前狀況，並隨時採取必要
    之安全措施，追撞前方由伊所騎乘之機車後行李架，致伊人車倒地，受有右側橈
    骨骨折之傷害之事實，業據其提出診斷書及本院八十七年度交上易字第三二二號
    刑事判決為證（見原審卷七至一一頁）。雖上訴人以前開情詞置辯，惟查：
  (一)上訴人業於刑事訴訟警訊時供稱：「當時我駕駛自小客貨ＢＬ－四七一三號行駛
    中和路向永和方向至泰和街時右轉，即發生了車禍，而對方倒地，且旁邊有間中
    山醫院，我即將傷者扶進中山醫院就醫」、「我願意賠償對方精神損失、車輛損
    及醫療費用」（見本院卷四一至四二頁），並經證人即至現場處理之警員張慧璋
    、周政德於刑事訴訟審理中分別到庭證述屬實（見本院卷四三至四五頁）。雖被
    上訴人於刑事訴訟中所具告訴狀指稱係紅色廂型車自後追撞伊所騎乘之機車，然
    因警員至車禍現場時，上訴人所駕駛之廂型車仍未駛離，且肇事時為夜間，因夜
    色、燈光，以及黃色與紅色之色系本屬近似，誤黃色為紅色，亦非無可能，尚難
    徒憑被上訴人曾指稱之肇事車輛顏色有誤，即認非上訴人所駕駛之廂型車肇事。
  (二)按汽車行駛時，駕駛人應注意車前狀況，並隨時採取必要之安全措施，道路交通
    安全規則第九十四條第三項定有明文。上訴人駕車違反上開規定，因而肇事致被
    上訴人受有前開傷害，自應負過失責任；再者，上訴人因此所涉及過失傷害罪責
    ，業經刑事法院判處有期徒刑三月確定在案，亦經調閱本院八十七年度交上易字
    第三二二號上訴人過失傷害案件偵審全卷查明屬實，是上訴人空口否認駕車撞及
    被上訴人，殊不足取，自堪信被上訴人所為之前開主張為真實。
三、按因故意或過失，不法侵害他人之權利者，負損害賠償責任；又不法侵害他人之
    身體、健康，被害人雖非財產上之損害，亦得請求賠償相當之金額，民法第一百
    八十四條第一項前段及第一百九十五條第一項前段分別定有明文。上訴人就本次
    車禍之發生（按：係發生於八十九年五月五日民法債篇修正施行前之八十六年五
    月二十日）既有過失，被上訴人自得依上開規定，請求上訴人賠償其因此所受之
    損害。茲就被上訴人所請求上訴人賠償之金額，分別准駁如左：
  (一)關於醫療費用部分：被上訴人主張伊因本次車禍受傷，計支出醫療費用四萬四千
    二百五十元之事實，業據其提出醫療費用收據為証（見原審卷証物袋），且為上
    訴人所不爭執，經核各該單據所載治療費別與被上訴人所受傷情相合，應認均
    屬治療上之必要費用，自屬有據。雖上開金額係由中央健康保險局支付，惟按保
    險制度，旨在保護被保險人，非為減輕損害事故加害人之責任，保險給付請求權
    之發生，係以定有支付保險費之保險契約為基礎，與因侵權行為所生之損害賠償
    請求權，並非出於同一原因，後者之損害賠償請求權，殊不因受領前者之保險給
    付而喪失（參照最高法院六十八年台上字第四二號判例），是上訴人辯稱醫療費
    用既係由中央健康保險局給付，被上訴人自不得請求賠償云云，殊不足取。
  (二)關於減少工作能力損害部分：被上訴人雖主張伊從事寵物美容工作，每月收入五
    萬元，於八十六年五月二十一日因本次車禍手腕骨骨折入院手術，六個月無法工
    作，嗣於八十七年六月一日再次入院手術拔除鋼釘，二個月無法工作，合計八個
    月無法工作，合計損失十二萬六千七百二十元（依八十六年度勞工基本工資每月
    一萬五千八百四十元計算）云云，然為上訴人所否認，經查被上訴人就其每月有
    收入五萬元之事實，並不能舉証以實其說（見本院卷三九頁），且經核閱原審向
    財政部台灣省北區國稅局中和稽徵所調閱之被上訴人八十六年度綜合所得稅結算
    申報書，亦未見被上訴人有此項收入之申報（見原審卷八六、八七頁），是被上
    訴人所為此部分之請求，即屬無據。
  (三)關於慰藉金部分：查被上訴人因本次車禍受有前開傷害，精神及肉體上自必感受
    痛苦，不言可喻，則被上訴人請求賠償非財產上損害之慰藉金，亦屬有據。爰斟
    酌兩造之身分、地位及經濟狀況等一切情狀後（見本院卷三一頁），認原審判命
    上訴人應給付被上訴人非財產上損害之慰藉金之金額四萬元，核屬適當。
四、從而，被上訴人基於侵權行為之法則，請求上訴人給付八萬四千二百五十元部分
    （其計算式：44,250元＋40,000元＝84,250元），自屬應予准許；至超過上開部
    分被上訴人之請求，即屬不應准許。原審就上開不應准許部分，所為上訴人敗訴
    之判決，自有未合，上訴論旨指摘原判決此部分不當，求予廢棄改判，為有理由
    ；就上開應予准許部分，所為上訴人敗訴之判決，並無不合，上訴論旨指摘原判
    決此部分不當，求予廢棄改判，為無理由。
五、至兩造其餘之攻擊或防禦方法及未經援用之証據，經本院斟酌後，認為均不足以
    影響本判決之結果，自無逐一詳予論駁之必要，併此敘明。
據上論結：本件上訴為一部有理由，一部無理由，依民事訴訟法第四百五十條、第四
百四十九條第一項、第七十九條但書，判決如主文。
中     華     民     國    八十九    年       九      月      十九      日
                               臺灣高等法院民事第十三庭
                                   審判長法  官  林  鄉  誠
                                         法  官  謝  碧  莉
                                         法  官  陳  駿  璧
右正本係照原本作成。
不得上訴。
中     華     民     國    八十九    年       九      月     二十一     日
                                         書記官  鄭  淑  昀


司法院資訊處製作；財團法人民間司法改革基金會備份。
